臺灣士林地方法院刑事判決　　　　　　　 96年度訴字第705號
公　訴　人　臺灣士林地方法院檢察署檢察官
被　　　告　甲○○
　　　　　　　　　　　樓
上列被告因偽造文書等案件，經檢察官提起公訴（96年度偵字第
6976號），被告於本院準備程序期日就被訴事實為有罪之陳述，
經本院合議庭裁定本案改由受命法官獨任以簡式審判程序進行審
理後，判決如下：
    主  文
甲○○犯行使偽造私文書罪，處有期徒刑肆月，如易科罰金以新
台幣壹仟元折算壹日，如附表所示「偽造署押之文件」欄所示文
件上偽造之「乙○○」署押及指印（枚數詳如「數量」欄所載）
，均沒收；又犯不能安全駕駛動力交通工具罪，處拘役貳拾伍日
，如易科罰金以新台幣壹仟元折算壹日。
    事　實
一、甲○○於民國96年5 月18日晚上11時50分許，在臺北市○○
    路某海產店內與友人飲酒，所飲之酒量已使其達超過客觀生
    活經驗上不能安全駕駛動力交通工具的程度【呼氣酒精濃度
    每公升0.55毫克（mg/l）】，竟猶駕駛車號0108-DY 號自用
    小客車，於翌日（19日）凌晨零時40分許，行經臺北市○○
    區○○路6 段時，經警攔檢當場測得其呼氣酒精濃度每公升
    0.59毫克。詎甲○○為規避刑責，竟冒用友人乙○○名義應
    訊，並基於行使偽造私文書之犯意，在上址查獲地，接續於
    警所交付之值勤員警攔停稽查酒測告知單、生理平衡檢測紀
    錄表、酒精濃度檢測紀錄表、臺北市政府警察局96年5 月19
    日AEV725931 號舉發違反道路交通管理事件通知單存根聯（
    計一式二聯，分別為通知聯及存根聯，僅需在通知聯簽名）
    、舉發交通違規移置保管車輛收據及限期領回通知單上偽造
    「乙○○」之署名及指印，表示收受上開文件，並持以交付
    警員而行使（詳細偽造「乙○○」署押及指印於上揭私文書
    之枚數，詳如附表所示）。乙○○基於同一逃避追緝之目的
    ，復基於偽造署押之單一犯意，在臺北市政府警察局北投分
    局，接續在如附表編號6 至9 所示之夜間接受詢問同意書、
    權利告知通知單、逮捕通知書、警詢筆錄上偽造「乙○○」
    之署押及按捺指紋於上（偽造「乙○○」署押及指印枚數詳
    如附表所示），均足以生損害於乙○○、偵審機關對於前開
    案件偵審之正確性及交通主管機關對於交通管理與處罰之正
    確性。嗣乙○○因冒名行為心生不安，乃在偵查機關尚不知
    本件行使偽造私文書、署押之犯罪時，於96年5 月19日中午
    12時47分向臺北市政府警察局北投分局自首，而悉上情。
二、案經甲○○自首及臺北市政府警察局北投分局報告臺灣士林
    地方法院檢察署檢察官偵查起訴。
    理  由
一、本件被告甲○○所犯非死刑、無期徒刑、最輕本刑為3 年以
    上有期徒刑之罪，或高等法院管轄第一審之案件，被告於本
    院準備程序中，就被訴事實為有罪之陳述，經告以簡式審判
    程序之旨，並聽取檢察官、被告之意見後，本院合議庭裁定
    本案由受命法官獨任進行簡式審判程序，是本件之證據調查
    ，依刑事訴訟法第273 條之2 規定，不受同法第159 條第1
    項、第161 條之2 、第161 條之3 、第163 條之1 及第164
    條至第170 條規定之限制，合先敘明。
二、上揭犯罪事實，業據被告甲○○於本院調查、審理時自白不
    諱，並有酒精測試單、生理平衡檢測紀錄表及如附表偽造署
    押文件欄所示之文件可徵。再按刑法第185 條之3 之服用酒
    類不能安全駕駛而為駕駛罪係屬公共危險罪，所謂公共危險
    罪乃指足以造成特定或不特定多數人死亡或身體健康受到傷
    害，以及財物受損等嚴重後果之具有公共危險性之犯罪行為
    。又本條規定並未在構成要件中設有「致生公共危險」之構
    成要件要素，故為抽象公共危險罪，而所謂抽象公共危險罪
    ，即立法者在構架此種犯罪之構成要件時，即以構成要件要
    素之彼此關聯，而預先認定該行為具有一般之抽象危險，而
    不以事實上業已發生危險，方具有可罰性。再查當呼氣酒精
    濃度達0.25mg/l時將造成輕度中毒，達0.5mg/l 時，將影響
    駕駛，達0.75mg/l時，將造成思考、個性及行為改變，當呼
    氣濃度達1mg/l 時，將造成中度中毒，而有步態不穩、噁心
    、嘔吐、精神混惑不清等症狀等情，有行政院國軍退除役官
    兵輔導委員會臺北榮民總醫院鑑定函可按。準此，駕駛人之
    生理狀況常受酒精相當程度之影響，注意力及反應能力降低
    ，其駕駛能力受影響，不足以應付駕駛交通工具之各種狀況
    ，其駕駛行為將對其餘用路人造成一般之危險性，於此而認
    為當呼氣酒精濃度達每公升0.55毫克時，已不能安全駕駛，
    應屬合乎科學證據，當為可採。本件被告經檢驗其呼氣中所
    含酒精濃度達0.59mg/l，已有前述影響駕駛之情形。顯見被
    告服用酒類已影響其精神及反應，而達不能安全駕駛動力交
    通工具。綜上，被告之自白與事實相符，足以採信。至被告
    偽造「乙○○」署押及指印數目如附表所示，起訴書與此不
    同處，應予更正。本件事證明確，應依法論科。
三、論罪科刑：
  1.核被告於飲酒後駕車部分，係犯刑法第185 條之3 之服用酒
    類不能安全駕駛動力交通工具而駕駛罪。
  2.按在違反道路交通管理事件通知單移送聯上「收受通知聯者
    簽章」欄內偽簽他人姓名，自不待依習慣或特約，單從形式
    上觀察，即足以知悉係表示由該他人名義出具領收通知聯之
    證明，此與事先在印妥內容之收據上偽簽他人姓名之情形，
    無分軒輊，當然屬刑法第210 條所稱之私文書；而值勤員警
    攔停稽查酒測告知單、酒精濃度檢測紀錄表、生理平衡檢測
    紀錄表，分別為表示該文件所示之人於飲酒逾15分鐘後為警
    攔停稽查、酒精測試之結果、所進行之酒測生理平衡檢測之
    結果，均有足以證明法律上之權利義務或事實表現之意思表
    示，而舉發交通違規移置保管車輛收據及限期領回通知單，
    其上確認車已無貴重物品之駕駛確認簽章欄，亦為意思表示
    ，當均屬文書。被告於其上偽造「乙○○」之署押及指印，
    並交付警員行使，而生損害之行為（亦即附表編號1 至5所
    示），係犯刑法第216 條、第210 條之行使偽造私文書罪。
    再按文書為表現足以證明法律上之權利義務或事實，或足以
    產生法律上權利義務關係或事實之『意思表示』，亦即須具
    有法律效果之意思表示，查夜間接受詢問同意書、權利告知
    書、逮捕通知書，均係警局依刑事訴訟法第95條第2 款至第
    4 款規定訊問被告應先告知之事項，及第88條、第88條之1
    規定得逕行逮捕（拘提）之情形，據以告知或通知被告使其
    得為刑事訴訟法相關權利之主張而已，此種告知或通知，性
    質上屬觀念通知，並不生法效意思，尚與刑法所規範之文書
    有別，被告縱有偽造署押於其上，亦與刑法偽造文書罪不該
    當。被告於上開文件上偽簽「乙○○」署押時，並無何意思
    表示之意，是以被告於如附表編號6 至9 所示之文書上，偽
    造「乙○○」名義之署押及按捺指印，核係偽造署押，不另
    構成偽造文書罪。被告於附表編號1 至5 所示文件上偽造「
    乙○○」署押之犯行乃偽造私文書之階段行為；又其偽造私
    文書之低度行為復為行使偽造私文書之高度行為所吸收，均
    不另論罪。被告於附表所示編號6 至9 所示之文件上多次偽
    造署押，及編號1 至5 所示私文書上之各該多次偽造署押，
    以偽造私文書，並持以行使之行為，乃基於逃避刑責動機係
    以單一犯意接續多次為行使偽造私文書之行為，侵害單一法
    益，應為接續犯，屬單純一罪（最高法院84年度台非字第10
    號判決參照），公訴人認被告行使偽造私文書罪及偽造署押
    罪間，成立想像競合犯，容有誤會。另公訴人認被告偽造「
    乙○○」署押於編號1 至3 部分成立偽造署押罪，偽造「乙
    ○○」署押於編號8 部分成立行使偽造私文書罪，容有未洽
    ，然其基本事實同一，本院自得變更起訴法條。
  3.被告所犯上揭服用酒類不能安全駕駛動力交通工具而駕駛罪
    及行使偽造私文書罪二罪間，犯意各別，行為互殊，應予分
    論併罰。被告於上開行使偽造私文書犯行後，其犯罪未被發
    現前，即主動向臺北市政府警察局北投分局承明係其冒用「
    乙○○」名義簽於上述文書上，有96年5 月19日中午12 時
    47分警詢筆錄在卷可參，合於自首要件，就其所犯行使偽造
    私文書罪，應依刑法第62條前段規定，減輕其刑。
  4.爰審酌被告為避刑責竟偽造他人署押之犯罪動機，及呼氣酒
    精之濃度，飲酒已達不能安全駕駛，仍駕車上路，漠視用路
    人之安全，暨其犯罪之目的、手段、對被害人及國家、社會
    法益所生之危害，及其犯罪後之態度等一切情狀，就其所犯
    上開2 罪分別量處如主文所示之刑，並分別諭知易科罰金之
    折算標準。又被告所犯上開2 罪，犯罪時間均在96年4 月24
    日後，自不符合中華民國96年罪犯減刑條例有關減刑之規定
    ，附此敘明。如附表編號1 至5 所示之文書，已交警察機關
    ，非屬被告所有，自無從諭知沒收，然其上偽造之「乙○○
    」署押及指印，暨被告於附表編號6 至9 所示文件上偽造之
    「乙○○」署押及指印，均依刑法第219 條規定諭知沒收。
四、據上論斷，應依刑事訴訟法第299 條第1 項前段、第273 條
    之1 第1 項，刑法第185 條之3 、第216 條、第210 條、第
    41條第1項 前段、第62條前段、第219 條，刑法施行法第1
    條之1 ，判決如主文。
五、本案經檢察官湯偉祥到庭執行職務。
中　　華　　民　　國　　96　　年　　9 　　月　　12　　日
                  刑事第三庭  法  官      江翠萍
以上正本證明與原本無異。
如不服本判決，應於判決送達後10日內，向本院提出上訴狀。
                              書記官      陳慧玲
中　　華　　民　　國　　96　　年　　9 　　月　　17　　日
附錄本案論罪科刑法條：
中華民國刑法第185條之3
服用毒品、麻醉藥品、酒類或其他相類之物，不能安全駕駛動力
交通工具而駕駛者，處1 年以下有期徒刑、拘役或3 萬元以下罰
金。
中華民國刑法第210條
偽造、變造私文書，足以生損害於公眾或他人者，處5 年以下有
期徒刑。
中華民國刑法第216條
行使第210 條至第215 條之文書者，依偽造、變造文書或登載不
實事項或使登載不實事項之規定處斷。
中華民國刑法第219條
偽造之印章、印文或署押，不問屬於犯人與否，沒收之。
附表：
┌──┬────────┬──────┬─────┬─────┐
│編號│偽造署押之文件  │數        量│卷證頁數  │備註      │
├──┼────────┼──────┼─────┼─────┤
│1   │執勤員警攔停稽查│偽造「乙○○│96偵6976卷│起訴書漏載│
│    │酒測告知單      │」署押壹枚、│第26頁    │指印壹枚  │
│    │                │指印壹枚    │          │          │
├──┼────────┼──────┼─────┼─────┤
│2   │編號第020223號呼│偽造「乙○○│96偵6976卷│起訴書漏載│
│    │氣酒精濃度測試紀│」署押壹枚、│第23頁    │指印肆枚  │
│    │錄表            │指印肆枚    │          │          │
├──┼────────┼──────┼─────┼─────┤
│3   │生理平衡檢測紀錄│偽造「乙○○│96偵6976卷│起訴書漏載│
│    │表              │」署押壹枚、│第25頁    │指印壹枚  │
│    │                │指印壹枚    │          │          │
├──┼────────┼──────┼─────┼─────┤
│4   │台北市政府警察局│偽造「乙○○│96偵6976卷│          │
│    │北市警交大字第  │」署押壹枚  │第26頁後一│          │
│    │AEV725931號舉發 │            │頁未編頁碼│          │
│    │違反道路交通管理│            │          │          │
│    │事件通知單存根聯│            │          │          │
├──┼────────┼──────┼─────┼─────┤
│5   │台北市政府警察局│偽造「乙○○│96偵6976卷│          │
│    │舉發交通違規移置│」署押壹枚  │第28頁    │          │
│    │保管車輛收據及限│            │          │          │
│    │期領回通知單    │            │          │          │
├──┼────────┼──────┼─────┼─────┤
│6   │台北市政府警察局│偽造「乙○○│96偵6976卷│起訴書漏載│
│    │北投分局夜間接受│」署押壹枚、│第20頁    │指印壹枚  │
│    │詢問同意書      │指印壹枚    │          │          │
├──┼────────┼──────┼─────┼─────┤
│7   │台北市政府警察局│偽造「乙○○│96偵6976卷│起訴書漏載│
│    │北投分局權利告知│」署押、指印│第19頁    │指印壹枚  │
│    │書              │各壹枚      │          │          │
├──┼────────┼──────┼─────┼─────┤
│8   │台北市政府警察局│偽造「乙○○│96偵6976卷│起訴書漏載│
│    │北投分局逮捕通知│」署押壹枚、│第21頁    │指印壹枚  │
│    │書              │指印壹枚    │          │          │
├──┼────────┼──────┼─────┼─────┤
│9   │台北市政府警察局│偽造「乙○○│96偵6976卷│起訴書漏載│
│    │北投分局96年5 月│」署押參枚、│第15-17頁 │指印柒枚  │
│    │19日2 時52分至3 │指印柒枚    │          │          │
│    │時6 分止調查筆錄│            │          │          │
│    │1件             │            │          │          │
└──┴────────┴──────┴─────┴─────┘
